【裁判字號】    99,交聲,1006
【裁判日期】    991105
【裁判案由】    聲明異議
【裁判全文】
臺灣彰化地方法院交通事件裁定        99年度交聲字第1006號
移送機關即
原處分機關  交通部公路總局臺中區監理所彰化監理站
受處分人即
異  議  人  甲○○
上列受處分人因違反道路交通管理處罰條例案件，對於交通部公
路總局臺中區監理所彰化監理站民國99年9 月6 日所為之裁決處
分（原處分案號：彰監四字第裁64-ZDB143914號）聲明異議，本
院裁定如下：
    主  文
異議駁回。
    理  由
一、聲明異議意旨略以：受處分人即異議人甲○○（下稱異議人
    ）於民國99年7 月17日15時28分許，在國道1 號北上272.8
    公里處時，並沒有超速行駛，相片上兩台車為一前一後快速
    的行駛，但不知為何異議人所有之車牌號碼8658-UE 號自小
    客車會有超速的舉發，而前車沒有，且舉發單位屬國道高速
    公路警察，本應在國道上進行車輛交通安全的維護，怎麼跑
    到不屬於國道的天橋上進行舉發，其舉發地點不適當等語。
二、按汽車行駛高速公路及快速公路，應依速限標誌指示，高速
    公路及快速公路交通管制規則第5 條第1 項定有明文；又汽
    車行駛於高速公路、快速公路或設站管制之道路，行車速度
    超過規定之最高速限者，處汽車駕駛人新臺幣3,000 元以上
    6,000 元以下罰鍰，另汽車駕駛人，有違反道路交通管理處
    罰條例第33條第1 項情形者，除依原條款處罰鍰外，並記違
    規點數1 點，道路交通管理處罰條例第33條第1 項第1 款及
    第63條第1 項第1 款分別定有明文。
三、經查：
  (一)異議人所有之車牌號碼8658-UE 號自小客車，於99年7 月17
    日下午3 時28分許，行經最高速限為時速110 公里之國道1
    號北上272.8 公里處時，為內政部警政署國道公路警察局（
    下稱國道公路警察局）第四警察隊新營分隊警員以雷射測速
    器測得其行車時速為124 公里之事實，有國道公路警察局公
    警局交字第ZDB143914 號舉發違反道路交通管理事件通知單
    、國道公路警察局第四警察隊99年8 月25日公警四交字第09
    90471639號函各1 份及採證照片1 張在卷可稽。而本件執勤
    警員使用之雷射測速器，廠牌為LTI ；規格為125Hz 照相式
    ，且經我國經濟部標準檢驗局檢定合格（檢定合格單號碼：
    M0GB0000000 號），其有效期限至99年10月31日止等情，復
    有卷附之經濟部標準檢驗局98年10月23日雷射測速儀檢定合
    格證書1 紙附卷可佐，本件舉發時間為99年7 月17日，仍在
    該測速器檢定合格之有效期間內，堪認本件執勤警員用以測
    速之雷射測速器之準確度及正確性，均值得信賴，而無測速
    錯誤之可能。且由前揭國道公路警察局第四警察隊函文說明
    欄可知，雷射是1 對1 單點瞄準不受其他車輛影響，儀器於
    1/3 秒內發射40次聚光紅外線打中目標往返時間差，換算目
    標車輛車速，其使用數位相機照相，由操作者瞄目標車輛測
    速過程同步擷取相片，測得目標車輛車速超過設定之速度，
    即將相片及測速數據加密存檔；本案採證照片所顯示之「十
    」字線符號標示在異議人車輛之車尾部分（左後角），無誤
    拍他車之情事。是異議人所有之上開車輛，於前述時、地，
    行經最高速限時速110 公里之國道1 號高速公路北上272.8
    公里處時，其行車速度為時速124 公里，有超速而不遵高速
    公路管制規定之違規行為，應可認定。
  (二)異議人雖辯稱行駛於其車前方之車輛為何未舉發云云，惟汽
    車行駛高速公路及快速公路，依法應依速限標誌指示，且按
    行政行為，非有正當理由，不得為差別待遇；行政行為，應
    以誠實信用之方法為之，並應保護人民正當合理之信賴，行
    政程序法第6 條、第8 條分別定有明文。基於事理本質，相
    同事件固應為相同之處理，不得任意為差別之待遇；然在法
    治國家，遵守法規為每一國民之責任，自亦不得以他人違規
    行為尚未被取締，即執以為自己亦可以不遵守規定之適法理
    由，否則即曲解平等原則之真義，亦即人民不得主張「不法
    之平等」，故行政機關若怠於行使權限，致使人民因個案違
    法狀態未排除而獲得利益時，該利益並非法律所應保護之利
    益，其他人民不能要求行政機關比照該違法案例授予利益。
    因此異議人所指前車為何沒有舉發一節，與其本身是否違規
    無涉，不能據此作為其免責之依據。
  (三)又異議人指稱警員舉發本件違規之地點不當云云，因現行法
    令並無明文禁止警員不得在跨越高速公路之陸橋或天橋上進
    行蒐證，亦無限制其必須在高速公路範圍內採證之相關規定
    ，因此，本件執勤警員之採證作為尚無違反法令之處。況警
    方為遏阻用路人之僥倖心理，有效取締違規事件，在不妨礙
    其他用路人之情形下，持科學儀器，在高速公路之陸橋或天
    橋等處進行蒐證測速，亦難謂有不當之處。且警員在何處蒐
    證，對於異議人在高速公路上超速違規之既存事實亦不生影
    響。
四、綜上所述，異議人所有之上開自小客車行駛於高速公路，有
    汽車行駛高速公路速度超過規定最高速限之行為既可認定，
    則原處分機關依道路交通管理處罰條例第33條第1 項第1 款
    、第63條第1 項第1 款之規定，及參酌違反道路交通管理事
    件統一裁罰標準表，裁處異議人罰鍰新臺幣3,000 元，並記
    違規點數1 點，於法並無不合，本件異議為無理由，應予駁
    回。
據上論斷，應依道路交通管理處罰條例第87條第2 項、道路交通
案件處理辦法第19條，裁定如主文。
中    華    民    國    99    年    11    月    5     日
                     交通法庭         法  官  王素珍
以上正本證明與原本無異。
如不服本裁定，應於裁定送達後5 日內向本院提出抗告狀（須附
繕本）。
中    華    民    國    99    年    11    月    8     日
                                      書記官  陳秀香

司法院資訊處製作；財團法人民間司法改革基金會備份。
